臺灣臺南地方法院民事裁定
110年度消債更字第11號
債  務  人  林事福  


上列當事人因消費者債務清理事件聲請更生，本院裁定如下：
    主    文
債務人林事福自民國110年4月12日下午5時起開始更生程序，並
命司法事務官進行本件更生程序。
    理    由
一、按債務人不能清償債務或有不能清償之虞，且無擔保或無優
    先權之債務總額未逾新臺幣（下同）1,200萬元者，於法院
    裁定開始清算程序或宣告破產前，得向法院聲請更生；債務
    人對於金融機構負債務者，在聲請更生或清算前，應向最大
    債權金融機構請求協商債務清償方案，或向其住、居所地之
    法院或鄉、鎮、市、區調解委員會聲請債務清理之調解；協
    商或調解成立者，債務人不得聲請更生或清算，但因不可歸
    責於己之事由，致履行有困難者，不在此限；法院開始更生
    程序之裁定，應載明其年、月、日、時，並即時發生效力；
    法院裁定開始更生或清算程序後，得命司法事務官進行更生
    或清算程序；必要時，得選任律師、會計師或其他適當之自
    然人或法人為監督人或管理人，消費者債務清理條例第3條
    、第42條第1項、第45條第1項、第151條第1項、第7項、第1
    6條第1項分別定有明文。
二、本件聲請意旨略以：債務人積欠無擔保或無優先權債務總額
    約869,592元，為清理債務，前向最大債權金融機構台新國
    際商業銀行股份有限公司（下稱台新銀行）聲請消費者債務
    清理前置協商，台新銀行雖提供分180期、每月每期給付3,2
    64元、零利率之還款方案，惟債務人除積欠銀行債務外，尚
    有資產管理公司之債務未列入，實無能力一併清償，致協商
    不成立。債務人目前每月收入約22,000元，扣除每月生活費
    外，尚需支付母親之扶養費，已無能力再清償前揭債務，且
    名下幾無財產，所欠債務未逾1,200萬元，亦未經法院裁定
    開始清算程序或宣告破產。為此，爰依消費者債務清理條例
    提出本件更生之聲請等語。
三、經查：
  ㈠債務人為一般消費者，5年內未從事營業活動，積欠無擔保或
    無優先權債務總額未逾1,200萬元，前為清理債務，曾向台
    新銀行聲請消費者債務清理前置協商，台新銀行提供180期
    、每月每期給付3,264元、零利率之還款方案，因債務人主
    張尚積欠資產管理公司之債務，超出債務人能力所可負擔之
    範圍，致協商不成立，並於協商不成立後向本院聲請更生等
    情，業據債務人提出財產及收入狀況說明書、債權人清冊、
    債務人清冊、財團法人金融聯合徵信中心當事人綜合信用報
    告及協商不成立通知書為證，是債務人無擔保或無優先權之
    債務總額未逾1,200萬元，且提起本件更生聲請前，已踐行
    前置協商程序而協商不成立之事實，應堪認定。
  ㈡債務人主張其任職於北方製冰有限公司，每月收入約22,000
    元，且名下無資產等節，有全國財產稅總歸戶財產查詢清單
    、在職證明等件(見本院卷第37、41頁)可證，並經本院函詢
    北方製冰有限公司提供薪資袋在卷可稽(見本院卷第183頁)
    。基此，債務人主張每月薪資收入約22,000元之事實，堪屬
    可採，故其償債能力自應以上開薪資為據。
  ㈢按消費者債務清理條例立法目的係為使不幸陷入經濟困境之
    人得以清理債務、重建生活，並在清理債務過程中能適度保
    有符合人性尊嚴之最低基本生活所需，而非維持債務人過去
    慣常之寬裕生活型態，否則非僅有悖於消費者債務清理條例
    之意旨，更係將債務人因個人浪費或財務管理失控之風險不
    當轉嫁予金融機構負擔，顯非公允。故為妥適調整債務人與
    債權人及其他利害關係人間之權利義務關係，保障債權人獲
    得公平受償，並謀求消費者經濟生活之重建復甦機會，法院
    對於債務人每月必要生活費用之數額，自不可僅以債務人之
    主張為斷，而應參酌消費者債務清理條例消第64條之2第1項
    關於同條例第64條第2項第4款所稱必要生活費用之認定標準
    定之，方屬允洽。次按，債務人必要生活費用，以最近1年
    衛生福利部或直轄市政府所公告當地區每人每月最低生活費
    1.2倍定之，消費者債務清理條例第64條之2第1項定有明文
    。復按債務人為使其有經濟復甦更生之機會，自應以誠實及
    信用之原則面對自己之債務，積極勉力謀求更生償債方案，
    除應積極開源努力勤奮工作以增加收入償還債務外，尚須節
    流儉樸其生活需求而適當控制其生活費用支出，以達成勉力
    履行債務。而參酌臺南市110年度之每人每月最低生活費為1
    3,304元，該生活費標準係按照政府最近1年平均每人消費支
    出（包括食品費、衣著鞋襪費、房租水電費、家居管理費、
    醫療保健費、交通通訊費、娛樂教育費及雜項支出）百分之
    60訂定，故消費者債務清理條例事件之債務人每月生活費標
    準自堪以最近1年衛生福利部或直轄市政府所公告當地區每
    人每月最低生活費1.2倍即15,965元計之【計算式：13,304×
    1.2】。是債務人主張每月必要生活費用為15,300元，尚屬
    適當。
  ㈣債務人稱其須扶養母親蔡寶玉，每月支出扶養費用5,000元等
    語，惟查：蔡寶玉名下有2筆土地、1筆田賦，財產總額達5,
    269,600元；每月並領有國民年金3,000元、勞保年金8,000
    多元等節，業據債務人陳述在卷，且有蔡寶玉之全國財產總
    歸戶查詢清單在卷可按（見本院卷第115、171頁），則債務
    人稱其每月支出扶養費5,000元乙節，即非無疑。本院審酌
    蔡寶玉名下不動產價值及每月領取之年金，認蔡寶玉並非不
    能維持生活而無謀生能力之人，依前開說明，應無受債務人
    扶養之必要，是債務人主張其每月有支付蔡寶玉扶養費5,00
    0元之必要，自無可採。
  ㈤又經本院函詢資產公司之債權人，新誠國際資產管理股份有
    限公司、萬榮行銷股份有限公司未回覆；普羅米斯顧問股份
    有限公司(債權讓與良京實業股份有限公司)、滙誠第二資產
    管理股份有限公司、新光行銷股份有限公司、新加坡商艾星
    國際有限公司台灣分公司表示願比照最大債權銀行之180期
    、零利率之還款方案(依此計算，債務人每月約須清償3,001
    元)。
　㈥綜上各情，債務人每月所得約22,000元，扣除每月生活基本
    費用15,300元後，僅剩餘額6,700元【計算式：22,000-15,3
    00】，雖可負擔最大債權金融機構及上開資產管理公司所提
    180期、每月每期給付6,265元【計算式：3,264+3,001】之
    清償方案，惟尚有新誠國際資產管理股份有限公司、萬榮行
    銷股份有限公司之債權尚未納入計算，則債務人之經濟狀況
    確有不能清償債務之虞，自有藉助更生制度調整其與債權人
    間之權利義務關係，重建其經濟生活之必要，故本件債務人
    聲請更生，應予准許。
四、綜上所述，債務人之收入扣除必要生活費用後，已有不能清
    償債務之虞，且其係一般消費者，未曾從事營業，無擔保或
    無優先權之債務未逾1,200萬元，亦曾踐行前置協商程序而
    不成立，復未經法院裁定開始清算程序或宣告破產，又查無
    消費者債務清理條例第6條第3項、第8條或第46條各款所定
    應駁回更生聲請之事由存在，則本件債務人聲請更生，於法
    應屬有據，爰裁定如主文所示。
中　　華　　民　　國　　110 　年　　4 　　月　 12　　日
                  民事第四庭    法  官　王淑惠
上開裁定正本核與原本無異。
本裁定不得抗告。
本裁定已於110年4月12日下午5時公告。
中　　華　　民　　國　　110 　年　　4 　　月　　12　　日
                                書記官　洪凌婷